臺北高等行政法院裁定
　　　　　　　　　　　　　　　　　　 95年度訴字第04557號
原　　　告　甲○○
被　　　告　財政部臺灣省北區國稅局
代　表　人　凌忠嫄（局長）
上列當事人間因贈與稅事件，原告不服財政部中華民國95年11月
16日台財訴字第09500511180號訴願決定，提起行政訴訟。本院
裁定如下︰
　　主  文
原告之訴駁回。
訴訟費用由原告負擔。
　　理  由
一、按「應受送達人行蹤不明，致文書無從送達者，稅捐稽徵機
    關應先向戶籍機關查明；如無著落時，應由稅捐稽徵機關保
    管應送達之文書，而於其牌示處黏貼，並於新聞紙刊登公告
    ，曉示應受送達人，應隨時向其領取。前項公示送達，自將
    公告黏貼牌示處並自刊登新聞紙之日起經20日，發生送達效
    力。」；「納稅義務人對於核定稅捐之處分如有不服，應依
    規定格式，敘明理由，連同證明文件，依左列規定，申請復
    查：一、依核定稅額通知書所載有應納稅額或應補徵稅額者
    ，應於繳款書送達後，於繳納期間屆滿翌日起算30日內，申
    請復查。」，稅捐稽徵法第18條第2項第3項及第35條第1項
    第1款各定有明文。次按原告之訴，有下列個款情形之一者
    ，行政法院應以裁定駁回之。十、起訴不合程式或不備其它
    要件者，行政訴訟法第107條第1項第10款定有明文。
二、經查，本件原告甲○○於92年3、4月間，假藉免徵贈與稅之
    土地取巧移轉其他應稅財產，將臺北縣三重市○○段○○段
    526、527、535地號等3筆土地贈與予其子蔡文彬、蔡宗和，
    經人檢舉後，被告乃核定贈與總額新臺幣（下同）
    14,296,497元（含本年度前次贈與2,857元），應納贈與稅
    額2,605,054 元。該贈與稅額繳款通知文件，因送達無人收
    受招領逾期退回，嗣經被告展延繳納期限至93年10月25日，
    並於93年7 月22日財北國稅徵字第0930236003號函，以公示
    送達本件之核定通知書暨繳款書，並於93年7 月26日刊登於
    工商時報第34版公告通知納稅義務人應於20日內逕向被告洽
    領。原告未於20日內向被告洽領，是本件之繳款書於93年8
    月16日（8 月15日為週日）即已合法送達，其申請復查期間
    應截至93年11月24日屆滿。惟原告遲至94年9 月21日始申請
    復查，已逾申請復查之法定不變期間等情，有被告蓋有收發
    章之復查申請書影本附原處分卷可稽。是其復查之申請，顯
    已逾上開法定不變期間，復查決定及訴願決定予以駁回，並
    無不合。原告復對之提起行政訴訟，即欠缺起訴之合法要件
    ，為不合法，應予駁回。
三、原告雖主張其並非行蹤不明，然被告卻以公示送達方式，送
    達稅額核定通知書及繳款書予原告，此顯然違反稅捐稽徵法
    第18條第2項之規定，又被告約談稽徵事項所送達地址寫原
    告之子蔡文彬（三重市○○○路299號）及蔡宗和（三重市
    ○○○路299號），均不向戶籍地之臺北市○○路134號送達
    ，換言之，被告明知原告及家人（蔡文彬及蔡宗和）均不住
    在臺北市○○路134號，從而本件贈與稅核定通知及贈與稅
    繳款書，如向臺北市○○路134號為送達，即無法收受，其
    據而所為公示送達即有錯誤云云。惟查，本件原告之戶籍地
    址為臺北市○○路134號，且原告於92年9月1日、10月3日及
    10月9日在被告之談話筆錄中所陳述之住址均為其戶籍地址
    臺北市○○路134號（即本件送達地址），故被告將本件之
    稅額核定通知書及繳款書按原告之戶籍地址為送達，應無不
    合。又本件之稅額核定通知書及繳款書，被告係依據原告之
    戶籍地址經2次以雙掛號郵寄送單，均因招領逾期退回後，
    再查詢其戶籍資料，查得原告仍設籍於原址臺北市○○路
    134號，被告乃於93年7月5日派稅務員洪馮旭等2人至上址送
    單亦未獲會晤，且經洽詢其鄰居均稱不認識原告，復又查調
    原告各類所得資料因查無薪資所得資料，致無法查得其住所
    以為送達，被告乃依前揭規定辦理公示送達（93年7月26 日
    張貼牌示處及刊登報紙），核與前揭相關法規，並無不合。
    本件繳款書及稅額核定通知書經被告以公示送達既無違誤，
    送達程序應屬合法。是本件之繳款書繳納期限為93年10月25
    日，並於93年8 月16日（8 月15日為週日）即已合法送達。
    再者，原告雖稱被告明知原告及其家人（蔡文彬及蔡宗和）
    均不住在臺北市○○路134 號云云；惟查，原告之戶籍地為
    臺北市○○路134 號，而蔡文彬及蔡宗和2 人係設籍於三重
    市○○○路299 號，並未與原告設籍於同址，有渠等2 人身
    分證影本附原處分卷（第202 至203 頁）可稽，是原告所稱
    ，亦非有據，併予敘明。
四、依行政訴訟法第107條第1項第10款、第104條，民事訴訟法
    第95條、第78條，裁定如主文。
中　　華　　民　　國　　96　　年　 　7　　月　 30  　 日
                       第五庭審判長法  官　張瓊文
                                   法  官  胡方新
                                   法  官  蕭忠仁
上為正本係照原本作成。
如不服本裁定，應於送達後10日內向本院提出抗告狀（須按他造
人數附繕本）。
中　　華　　民　　國　　96　　年　 　7　　月　 30  　 日
      　　  　　　　　　　    　   書記官  蕭純純
